【裁判字號】    99,交聲,160
【裁判日期】    990331
【裁判案由】    聲明異議
【裁判全文】
臺灣彰化地方法院刑事裁定             99年度交聲字第160號
原處分機關    交通部公路總局臺中區監理所彰化監理站
異  議  人
即受處分人    甲○○
上列受處分人因違反道路交通管理處罰條例案件，對於交通部公
路總局臺中區監理所彰化監理站中華民國99年1月22日所為之處
分（彰監四字第裁64-Z00000000號），聲明異議，本院裁定如下
：
    主    文
原處分撤銷。
甲○○汽車行駛於高速公路，未依規定行駛車道，處罰鍰新臺幣
肆仟元，並記違規點數壹點。
甲○○汽車駕駛人，不服從交通勤務警察之稽查，處罰鍰新臺幣
玖佰元，並記違規點數壹點。
    理  由
一、按汽車行駛高速公路及快速公路，其車道之使用，除因交通
    事故及道路施工依臨時或可移動標誌指示或交通勤務警察指
    揮外，應依設置之交通標誌、標線或號誌之規定，無設置者
    大型車應行駛於外側車道，並得暫時利用緊臨外側車道之車
    道超越前車，高速公路及快速公路交通管制規則第8條第1項
    第2款定有明文。次按汽車行駛於高速公路、快速公路或設
    站管制之道路，不遵使用限制、禁止、行車管制及管理事項
    之管制規則，未依規定行駛車道者，處汽車駕駛人新臺幣（
    下同）3,000以上6,000元以下罰鍰；違反前揭規定者，並記
    違規點數1點；另汽車駕駛人，駕駛汽車不服從交通勤務警
    察或依法令執行交通指揮、稽查任務人員之指揮或稽查者，
    處新臺幣9,00元以上1,800元以下罰鍰，道路交通管理處罰
    條例第33條第1項第3款、第63條第1項第1款、第60條第2項
    第1款分別有明文規定。
二、本件原處分意旨略以：異議人即受處分人甲○○駕駛車號63
    8-UD號自用一般大貨車，於民國98年10月15日13時25分許，
    行經國道三號北上82公里處路段，因「行駛高速公路未依規
    定行駛車道（大型車違規行駛內側以外車道）、不服稽查取
    締」等違規，為內政部警政署國道公路警察局第六警察隊警
    員以公警局交字第Z00000000號舉發違反道路交通管理事件
    通知單逕行舉發。原處分機關乃依道路交通管理處罰條例第
    33條第1項第3款、第60條第2款第1款規定，各裁處罰鍰4,00
    0元、900元。
三、異議人即受處分人聲明異議意旨略以：警員躲在84公里大邊
    坡彎處路段，開著門坐在駕駛座上手持測速槍定點測速，為
    何可舉發本人「沿途行駛中線車道非超車及特殊路況」；該
    員警所在位置為一大彎處，不可能開到外側車道是否有無車
    輛，這樣就認定異議人沿途行駛中線車道，太過牽強，該員
    警在定點非跟隨後方及視線有所阻礙的情況下，舉發本人沿
    途行駛中線，令人難以信服，才會造成異議人不服取締，不
    願出示證件云云。
四、經查，異議人甲○○上揭行駛高速公路之違規情形，業如前
    述，異議人固不爭執有上開遭取締之事實，惟仍以警方所在
    測速地點位置無法眼見其行車時是否違規置辯。然經證人即
    本件舉發員警乙○○於本院開庭時結證稱：當時伊是拿測速
    槍坐在駕駛座外，往後測速，該路段是呈直線到轉彎處約6
    、700公尺，我當時看到該638-UD號自用一般大貨車是走中
    線，但旁邊沒有其他車輛，我有跟他講違規的事情，但受處
    分人不出示證件等語明確，並庭呈本件違規取締路段路況攝
    影光碟1片。經本院勘驗前該光碟內容，該測速取締位置，
    視野良好，對該路段北向、南向車道之車況均能確實掌握，
    尚非異議人所指警方測速定點無法明確觀察後方車輛行車情
    形，異議人所述顯屬卸責之詞，不足為採。是本件舉發員警
    既已到庭證述如上，其證詞明確，且經本院勘驗當時測速取
    締路段之視野能見度，並無觀察誤判之可能，其復與異議人
    並不認識，彼此間亦無任何嫌隙，當不至甘冒涉犯偽證罪之
    風險，蓄意構陷異議人，本院就其前開證言又查無顯著瑕疵
    或與事實不符之處，是其證詞應值採信，堪認異議人確有上
    開之違規事實無訛，而異議人仍執詞其係因不服取締，所以
    不願出示證件，惟交通違規事件遭取締、舉發若有不服應於
    收受舉發通知書時要求取締員警載明當時取締情形，再依合
    法程序聲明異議即可，倘如異議人所採不服稽查即予拒簽之
    消極手段實難認為允當，亦無解於異議人違規之事實，自無
    足取。
五、綜上，本件違規情事堪以認定，原處分機關援引首揭道路交
    通管理處罰條例第33條第1項第3款、第60條第2項第1款之規
    定，各裁處異議人罰鍰4,000元、900元，固非無見，惟本件
    除應處以罰鍰外，依道路交通管理處罰條例第63條第1項第1
    款規定，並各應記違規點數1點，原處分漏未裁罰，容有違
    法，爰將原處分撤銷，並自為裁定如主文第2項、第3項所示
    。
據上論斷，應依道路交通管理處罰條例第87條第2項，道路交通
案件處理辦法第20條前段，裁定如主文。
中    華    民    國    99    年    3     月    31    日
                  交通法庭            法  官  洪志賢
以上正本證明與原本無異。
如不服本裁定，應於裁定送達後五日內向本院提出抗告狀(須附
繕本 )。
中    華    民    國    99    年    3     月    31    日
                                      書記官  許億先

司法院資訊處製作；財團法人民間司法改革基金會備份。
